【裁判字號】    99,上易,226
【裁判日期】    990413
【裁判案由】    傷害
【裁判全文】
臺灣高等法院高雄分院刑事判決         99年度上易字第226號
上  訴  人  臺灣高雄地方法院檢察署檢察官
被      告      甲○○
上列上訴人因被告傷害案件不服臺灣高雄地方法院98年度易字第
1435號中華民國99年1 月20日第一審判決（起訴案號：臺灣高雄
地方法院檢察署98年度偵字第21894 號），提起上訴，本院判決
如下：
     主  文
上訴駁回。
     事  實
一、甲○○與乙○○間因另有刑事及民事訴訟案件之糾紛，於民
    國（以下同）98年7 月13日，台灣高雄地方法院民事庭同時
    提訊甲○○、乙○○，訊問完畢後將甲○○、乙○○分別解
    還臺灣高雄監獄、臺灣高雄女子監獄，2 人搭乘同一警備車
    返監，於同日17時37分警備車抵達位在高雄縣大寮鄉內坑村
    淑德新村1 號之臺灣高雄女子監獄前時，女受刑人依序下車
    ，甲○○明知以手捶打他人，會讓人因此受有皮膚紅腫之傷
    害，竟基於傷害之犯意，趁乙○○下車經過其座位且法警未
    及注意時，以雙手互握之方式，徒手捶打乙○○之右前胸部
    1 、2 下，致乙○○受有右肩部表皮微紅之傷害。
二、案經乙○○訴由臺灣高雄地方法院檢察署檢察官偵查起訴。
    理  由
壹、証据能力部分：
    按被告以外之人於審判外之陳述，雖不符刑事訴訟法第159
    條之1 至第159 條之4 之規定，而經當事人於審判程序同意
    作為證據，法院審酌該言詞陳述或書面陳述作成時之情況，
    認為適當，亦得為證據，當事人、代理人或辯護人於法院調
    查證據時，知有第159 條第1 項不得為證據之情形，而未於
    言詞辯論終結前聲明異議者，視為有前項之同意，刑事訴訟
    法第159 條之5 定有明文。本件被告甲○○及檢察官對本判
    決所引用審判外陳述之傳聞證據，均未爭執作為本案證據使
    用，審酌各該證據作成之情況，並無不法取供等非任意性情
    況，認為適當，爰依前揭規定，應具有證據能力。
貳、實體部分：
一、訊據被告甲○○固不否認當日有出手推開告訴人乙○○，惟
    否認有傷害犯行，辯稱：當天我有向法官報告另案的被告曾
    建龍恐嚇我，法官也有要求解還時要隔離戒護，解還時，我
    的位置是在囚車的後面，在告訴人座位的後面，囚車到達高
    雄女監時，法警下車要我坐在旁邊，我的位置還在告訴人後
    方，告訴人出來後，因為她有一隻手沒有上手銬，所以經過
    我旁邊時，以衣服包手捶我，我就很本能的推開她，根本沒
    有傷害她的意思；當天沒有人在旁邊看到告訴人先打我等語
    經查：
（一）被告甲○○與告訴人於98年7 月13日因民事案件經本院提
      訊，同日提訊之人犯另有蔡淑萍、施宜妏等人乙情，有98
      年7 月13日台灣高雄地方法院民事庭98年度審訴字第1032
      號準備程序筆錄、同院98年8 月5 日雄院高文字第098000
      2499號函在卷可稽（見台灣高雄地方法院審易字卷第31～
      33頁，偵卷第25頁），且為被告甲○○所不爭執，是此部
      分事實應堪認定。
（二）證人蔡淑萍於原審審理時證稱：98年7 月13日因自己的毒
      品案件出庭，之後提回女監時，與乙○○及另1 名女子銬
      在一起，我是在中間，乙○○是最後1 個，我的右手與乙
      ○○的左手銬在一起，被告是自己1 人雙手銬著；我們到
      女監時，我要從囚車後門下車，經過被告時他是坐著，要
      下囚車樓梯時，因為我的腳要伸下去，差點跌倒，我從右
      邊往回頭看，看到被告站著用手捶（當庭示範）乙○○右
      前胸，我只有看到被告捶1 下，我沒有看到乙○○用外套
      包著手先打被告等語（見原審98年度易字第1435號卷第39
      ～43頁）。又證人蔡淑萍與告訴人本互不相識，因事發後
      高雄女子監獄戒護科長請渠等寫自白書時才知道告訴人姓
      名，亦經證人蔡淑萍證述在卷（見同上卷第39頁），則證
      人蔡淑萍自無甘冒偽證罪責而為不實證述，是其所述應堪
      採信，足徵上開時、地，被告甲○○確實有在警備車內以
      手捶打告訴人之行為無訛。
（三）證人即告訴人乙○○於原審審理時陳稱：98年7 月13日早
      上出庭時，沒有與被告同一輛車，下午回監獄才是同一輛
      車，回去時我與蔡淑萍還有另1 位女受刑人銬在一起，我
      是在最後面，是最後下車，當天被告是坐在囚車後面法警
      座位的後面，是自己1 人用手銬銬著，當天我要從囚車後
      門下車，所以會經過被告，我正要下車時，被告用雙手合
      握捶過來打我，打我右前胸部、肩膀、肩膀後面，打了3
      、4 下，我有退後，因為我左手是銬著的，前面的人依序
      下車，我有被拉到前面去，要閃他也來不及，左手也有被
      手銬拉傷等語（見原審同上易字卷第33～38頁）。證人乙
      ○○雖與被告另有案件爭訟，然均在上訴中，再者，證人
      乙○○業已具結作證，而本案被告甲○○所犯之傷害罪，
      最重本刑為3 年以下有期徒刑，偽證罪之最重本刑則為7
      年以下有期徒刑，較傷害罪之刑度高出甚多，依證人乙○
      ○之社會經驗及智識程度，自無陷自己犯有重刑之偽證罪
      風險，而虛偽陳述，誣陷被告犯有較輕刑度之傷害罪，且
      其上開所述核與證人蔡淑萍所述大致相符，準此，證人乙
      ○○之證述堪可採憑。雖證人乙○○證稱被告當日捶打其
      3 、4 下，惟證人蔡淑萍證稱回頭只看到1 下，佐以證人
      蔡淑萍之所以回頭，乃因遭後方之證人乙○○拉扯，證人
      乙○○亦證稱為閃避被打而有退後，堪認被告甲○○當日
      出手捶打證人乙○○2 下以上，且至少有1 下有打到證人
      乙○○之身體。
（四）此外復有臺灣高雄女子監獄98年8 月5 日高女監戒字第09
      80500078號函暨所附臺灣高雄女子監獄（借提還押）受刑
      人內外傷記錄表、戒護科收容人談話筆錄簿、受刑人外傷
      照相登記簿等資料附卷為憑（見偵卷第8 ～12頁），益徵
      告訴人有因被告甲○○捶打之行為受有右肩部表皮微紅之
      傷害甚明。又告訴人當日提訊前身體並無外傷，且於還押
      返監前因遭被告甲○○徒手捶打，所受傷勢與被捶打之位
      置、受傷程度均相符合，堪認告訴人所受右肩部表皮微紅
      之傷害結果，實為被告甲○○之傷害行為所致，二者間具
      有相當因果關係明確，被告甲○○辯稱告訴人受傷情形係
      假冒，顯屬臆測之詞，毫無論據。
（五）被告甲○○雖以因遭告訴人毆打而出於本能自我防衛等語
      置辯，然被告甲○○當日提訊前及還押返監時，均未發現
      身體有受傷等情，有臺灣高雄監獄98年8 月3 日高監戒字
      第0981000138號函暨所附收容人出庭、提訊暨返回檢查登
      記簿在卷可考（見偵卷第14、18頁），證人蔡淑萍亦證稱
      未見告訴人打被告甲○○，且被告甲○○亦供稱無人看見
      告訴人先行出手打其，是被告甲○○前揭所辯因無證據可
      資証明。被告另請求傳訊台灣高雄地方法院法警鄭朝鴻，
      以證明其當日開庭前確實有被恐嚇一情，然被告甲○○已
      供稱當日對其出言恐嚇者，並非告訴人，且上開待證事項
      亦與本案無關，故認無傳喚之必要，附此敘明。
    綜上所述，因有証人蔡淑萍目睹被告站著用手捶（當庭示範
    ）乙○○右前胸等語，核與告訴人指訴被打情節相符，並有
    驗傷記錄表可稽，事証明確，被告甲○○所辯係卸責之詞，
    不足採信，其犯行已堪認定。
二、被告甲○○所為，核係犯刑法第277 條第1 項之普通傷害罪
    。
三、原審適用刑法第277 條第1 項、第42條第3 項，刑法施行法
    第1 條之1 規定，並審酌被告甲○○因與告訴人間存有案件
    糾紛，為此不滿，未思以理性方式解決，而出手傷害告訴人
    ，告訴人所受之傷害甚屬輕微，且無支出任何醫療費用，現
    已痊癒，及其手段、動機、目的、告訴人受傷程度等一切情
    狀，量處罰金新台幣2 千元，並諭知如易服勞役以新台幣1
    千元折算1 日。經核原判決認事用法並無不合，量刑亦屬適
    當，檢察官循告訴人聲請上訴指摘原判決量刑過輕，為無理
    由，應予駁回。
據上論結，應依刑事訴訟法第368條，判決如主文。
本案經檢察官林應華到庭執行職務。
中    華    民    國    99    年    4     月    13    日
                  刑事第八庭    審判長法  官  洪兆隆
                                      法  官  郭玫利
                                      法  官  張盛喜
以上正本證明與原本無異。
不得上訴。
中    華    民    國    99    年    4     月    13    日
                                      書記官  黃一秋
附錄本判決論罪科刑法條：
中華民國刑法第277條第1項
傷害人之身體或健康者，處3 年以下有期徒刑、拘役或1 千元以
下罰金。

司法院資訊處製作；財團法人民間司法改革基金會備份。
